【裁判字號】    98,訴,441
【裁判日期】    980922
【裁判案由】    土地增值稅
【裁判全文】
高雄高等行政法院裁定
                                     98年度訴字第441號
原      告  財團法人私立長榮大學
代  表  人  甲○○
訴訟代理人  林石猛  律師
被      告  乙○○○○○
代  表  人  丙○○  局長
上列當事人間土地增值稅事件，原告不服台南縣政府民國98年5
月21日府行濟字第0980040881號訴願決定，提起行政訴訟，本院
裁定如下：
    主  文
原告之訴駁回。
訴訟費用由原告負擔。
    理  由
一、按「人民因中央或地方機關之違法行政處分，認為損害其權
    利或法律上之利益，經依訴願法提起訴願而不服其決定，．
    ．．者，得向高等行政法院提起撤銷訴訟。」為行政訴訟法
    第4條第1項規定。復按「行政訴訟原以官署之處分為標的倘
    事實上原處分已不存在，則原告之訴因訴訟標的之消滅即應
    予以駁回。」最高行政法院27年判字第28號著有判例可稽。
    從而，撤銷訴訟之提起以行政處分存在為其前提要件，如行
    政處分業經原處分機關自行撤銷而不存在，自不得提起行政
    訴訟，原告如逕行對之提起行政訴訟，應認起訴不備其他要
    件，依行政訴訟法第107條第1項第10款規定以裁定駁回之。
二、緣原告於民國81、89年間受贈取得台南縣歸仁鄉○○段235-
    2地號等92筆土地，經被告依土地稅法第28條之1規定核准免
    徵土地增值稅在案，嗣原告捐助章程於94年5月4日變更，變
    更後第8條規定：「本財團法人解散清算後，所剩財產捐贈
    予與本校設校宗旨最接近之基督教教育文化社會福利事業之
    財團法人。」已不符前揭土地稅法第28條之1第2款所定「法
    人章程載明法人解散時，其賸餘財產歸屬當地地方政府所有
    。」之免稅要件；被告乃以減免原因消滅為由，作成97年10
    月9日南縣稅新分一字第0970243752號行政處分，向原告補
    徵系爭土地原免徵之土地增值稅計新台幣5,020萬4,096元。
    ，原告不服，申請復查，未獲變更；提起訴願，亦遭駁回；
    遂提起本件行政訴訟。
三、經查本件原告所不服之上開被告97年10月9日南縣稅新分一
    字第0970243752號補徵土地增值稅處分，業經被告依財政部
    98年7月20日台財稅字第09800237550號函釋意旨，以原告已
    於97年間修正恢復原捐助章程規定，已符合土地稅法第28條
    之1規定，可免再補徵原免徵之土地增值稅，而於98年7月29
    日以南縣稅新分一字第0980258818號函予以撤銷在案，此有
    被告98年8月5日南縣稅法字第0980043324號函附卷可佐。從
    而，本件原處分既經被告自行撤銷而不存在，原告對已遭撤
    銷之行政處分提起本件行政訴訟，訴請撤銷原處分及訴願決
    定，核與首揭規定及判例意旨未合，其起訴不備其他要件，
    應以裁定駁回之。又原告之訴既不合法，則兩造實體上之主
    張，即無庸予以審究，附此敘明。
四、據上論結，本件原告之訴不合法，爰依行政訴訟法第107條
    第1項第10款、第104條、民事訴訟法第95條、第78條之規定
    ，裁定如主文。
中    華    民    國    98    年     9    月   22     日
             高雄高等行政法院第二庭
                         審判長法官    江  幸  垠
                               法官    戴  見  草
                               法官    簡  慧  娟
以上正本係照原本作成。
如不服本裁定，應於裁定送達後10日內以書狀敘明理由，經本院
向最高行政法院提出抗告（須按對造人數附具繕本）。
中    華    民    國    98    年     9    月   22     日
                              書記官   黃  玉  幸


司法院資訊處製作；財團法人民間司法改革基金會備份。
